---
layout: page
title: "LaTeX 과 PDF "
subtitle: "R 마크다운 + LaTeX &rarr; PDF"
author:
- name: "이광춘"
  affiliation: "[Tidyverse Korea](https://www.facebook.com/groups/tidyverse/)"
date: "`r Sys.Date()`"
tags: ["데이터 과학", "Data Science", "데이터 사이언스", "한글", "PDF", "LaTeX", "작업흐름", "R마크다운"]
output:
  html_document: 
    include:
      after_body: footer.html
      before_body: header.html
    theme: default
    toc: yes
    toc_depth: 2
    toc_float: true
    highlight: tango
    code_folding: show
    number_section: true
    self_contained: false
bibliography: bibliography_latex.bib
csl: biomed-central.csl
mainfont: NanumGothic
urlcolor: blue
linkcolor: blue
editor_options: 
  chunk_output_type: console
  markdown: 
    wrap: sentence
header-includes:
   - \usepackage{gensymb}
   - \usepackage{hologo}
---

```{r setup, include=FALSE}
knitr::opts_chunk$set(echo = TRUE, message=FALSE, warning=FALSE,
                      comment="", digits = 3, tidy = FALSE, prompt = FALSE, fig.align = 'center')
```

```{=html}
<style>
div.blue { background-color:#e6f0ff; border-radius: 5px; padding: 10px;}
</style>
```

# $\LaTeX$ 구조 {#latex-structure}

$\LaTeX$ 문서구조는 `Preamble` 전문과 본문(Body)으로 구성된다. 
R마크다운에 들어가는 내용은 주로 본문으로 구성되기 때문에 문서 앞과 뒤를 넣을 수 있는 부분을 
$\LaTeX$의 전문(Preamble) 기능으로 대체할 경우 품질 좋은 데이터 과학 문서를 제작할 수 있다.

```{r latex-structure, eval = FALSE}
\documentclass{article}
% 전문 preamble

\begin{document}
% 본문 body
\end{document}
```

# R마크다운 PDF 구조 {#latex-rmarkdown-str}

`preamble`을 조금더 직관적으로 표현하면 $\LaTeX$의 팩키지를 가져오는 `import.tex` 파일로 지정하고, 첫장을 `cover.tex` PDF 파일로 준비한다.
그리고 나머지 부분은 일반적인 문서 작성하듯이 하면 된다.

```{r latex-rmd-structure, eval = FALSE}
report/
|-- rmarkdown.Rmd
|-- biblatex.bib
|-- sections/
  |-- import.tex
  |-- cover.tex
|-- images/
  |-- ggplot.png
```

# R마크다운 문서 {#latex-rmarkdown-document}

`in_header`에 가져올 팩키지를 지정하고, 겉표지 PDF는 `cover.tex`에서 설정한다.

<pre><code>
---
layout: page
output:
  bookdown::pdf_document2: 
    latex_engine: xelatex
    toc: true
    toc_depth: 2  
    number_sections: true
    fig_width: 3
    fig_height: 2
    fig_caption: true
    df_print: kable
    highlight: tango
    includes:
      in_header: sections/import.tex   <-- 팩키지 설정
      before_body: sections/cover.tex  <-- 겉표지 PDF
mainfont: NanumGothic
---
</pre></code>

# 문서구조 상세 {#latex-rmarkdown-document-structure}

## `import.tex` {#latex-import}

`pdfpages`를 사용하기 위해 `import.tex` 파일에 가져올 팩키지를 명시하고 HTML 파일을 PDF 파일에서 클릭하면 
바로 연결할 수 있도록 `\renewcommand` 매크로도 함께 설정한다.

```{r import-tex}
cat(readr::read_lines('rmarkdown/sections/import.tex'), sep = '\n')
```

## `cover.tex` {#latex-cover-tex}

`cover.tex` 파일에는 [`canva`](https://www.canva.com/) 웹사이트에서 제작한 겉표지 PDF 파일을 R마크다운 문서에 넣을 수 있도록 설정한다.

```{r import-cover}
cat(readr::read_lines('rmarkdown/sections/cover.tex'), sep = '\n')
```

## `basics-latex.Rmd` {#latex-rmarkdown}

`basics-latex.Rmd` 파일은 PDF $\LaTeX$ 겉장을 포함시켜 데이터 과학 보고서를 제작할 수 있도록 설정한다.

```{r import-cover-latex}
cat(readr::read_lines('rmarkdown/basics-latex.Rmd'), sep = '\n')
```

# R 마크다운 + $\LaTeX$ {#latex-rmarkdown-document-output}

$\LaTeX$ 겉장을 R 마크다운 데이터 과학 보고서와 결합시켜 제작한 PDF 산출물은 다음과 같다.

```{r embed-main-rmarkdown-latex-pdf, out.height = "460px", out.width='800px', echo=TRUE}
knitr::include_graphics("rmarkdown/basics-latex.pdf")
```


