---
layout: page
title: "LaTeX 과 PDF "
subtitle: "R 마크다운 &rarr; PDF"
author:
- name: "이광춘"
  affiliation: "[Tidyverse Korea](https://www.facebook.com/groups/tidyverse/)"
date: "`r Sys.Date()`"
tags: ["데이터 과학", "Data Science", "데이터 사이언스", "한글", "PDF", "LaTeX", "작업흐름", "R마크다운"]
output:
  html_document: 
    include:
      after_body: footer.html
      before_body: header.html
    theme: default
    toc: yes
    toc_depth: 2
    toc_float: true
    highlight: tango
    code_folding: show
    number_section: true
    self_contained: false
bibliography: bibliography_latex.bib
csl: biomed-central.csl
mainfont: NanumGothic
urlcolor: blue
linkcolor: blue
editor_options: 
  chunk_output_type: console
  markdown: 
    wrap: sentence
header-includes:
   - \usepackage{gensymb}
   - \usepackage{hologo}
---

```{r setup, include=FALSE}
knitr::opts_chunk$set(echo = TRUE, message=FALSE, warning=FALSE,
                      comment="", digits = 3, tidy = FALSE, prompt = FALSE, fig.align = 'center')
```

```{=html}
<style>
div.blue { background-color:#e6f0ff; border-radius: 5px; padding: 10px;}
</style>
```

# YAML 설정 {#basic-yaml-setting}

## $\LaTeX$ 엔진 {#latex-engine}

R마크다운에서 PDF 파일 문서를 생성하기 위해서는 $\LaTeX$ 엔진이 필요한데 유니코드를 지원하는 `xeLaTeX`을 기본 엔진으로 설정한다.
이를 위해서 [ko.TeX](http://project.ktug.org/ko.TeX/)를 설치하고 RStudio에서 `RSTUDIO_PDFLATEX` 환경변수 설정을 통해 $\LaTeX$ 엔진을 연결시킨다.
`usethis::edit_r_environ()` 명령어를 통해 `RSTUDIO_PDFLATEX="C:\texlive\2020\bin\win32"`와 같이 `ko.TeX`이 설치된 경로를 지정하면 된다.

```{r check-latex}
Sys.getenv("RSTUDIO_PDFLATEX")
```

## $\LaTeX$ 글꼴 {#latex-font}

$\LaTeX$을 통해 `PDF` 파일을 조판하기 위해서는 한글글꼴이 필요하다. 
YAML 헤더에 `mainfont: NanumGothic`을 지정하여 한글 글꼴을 명시해야 `???` 혹은 `ㅁ` 와 같은 한글깨짐 문제를 해결할 수 있다.

<pre><code>
---
layout: page
title: "LaTeX 과 PDF "
subtitle: "PDF 문서 기본"
author: "이광춘"
date: "`r Sys.Date()`"
output:
  pdf_document: 
    latex_engine: xelatex     <-- `LaTeX` 엔진 지정
    toc: true
    toc_depth: 2  
    number_sections: true
    fig_width: 3
    fig_height: 2
    fig_caption: true
    df_print: kable
    highlight: tango
mainfont: NanumGothic        <-- 한글 글꼴 설정
---
</code></pre>

# R lorem ipsum {#basic-lorem-ipsum}

R 마크다운으로도 다른 $\LaTeX$과 마찬가지로 로렘입섬(Lorem Ipsum)을 작성할 수 있는 팩키지가 다수 존재한다.

- [`lorem`](https://github.com/gadenbuie/lorem)
- [`shinipsum`](https://github.com/ThinkR-open/shinipsum)

[`shinipsum`](https://github.com/ThinkR-open/shinipsum)은 특히 샤이니 앱을 개발할 때 빠르게 기능을 구현하는데 도움을 준다.
`lorem::ipsum()` 기능도 좋지만, `shinipsum::random_*()` 함수를 사용하게 되면 텍스트는 물론이고 표, 모형, `ggplot`, 이미지 등을 빠르게 문서에 Shiny 앱에 넣을 수가 있다.

```{r comment=''}
library(tidyverse)
cat(readr::read_lines('rmarkdown/basics.Rmd'), sep = '\n')
```


# PDF 예제 {#pdf-rmarkdown}

R마크다운 문서파일에 `output:`에  `pdf_document:` 출력결과를 하고 PDF 파일 기본설정을 통해 작성한 PDF 문서를 살펴보자.


```{r embed-main-image-pdf, out.height = "460px", out.width='800px', echo=TRUE}
knitr::include_graphics("rmarkdown/basics.pdf")
```

