---
layout: page
title: "LaTeX 과 PDF "
subtitle: "한글 LaTeX 헬로월드"
author:
- name: "이광춘"
  affiliation: "[Tidyverse Korea](https://www.facebook.com/groups/tidyverse/)"
date: "`r Sys.Date()`"
tags: ["데이터 과학", "Data Science", "데이터 사이언스", "한글", "PDF", "LaTeX", "작업흐름"]
output:
  html_document: 
    include:
      after_body: footer.html
      before_body: header.html
    theme: default
    toc: yes
    toc_depth: 2
    toc_float: true
    highlight: tango
    code_folding: show
    number_section: true
    self_contained: true
bibliography: bibliography_latex.bib
csl: biomed-central.csl
mainfont: NanumGothic
urlcolor: blue
linkcolor: blue
editor_options: 
  chunk_output_type: console
  markdown: 
    wrap: sentence
header-includes:
   - \usepackage{gensymb}
---

```{r setup, include=FALSE}
knitr::opts_chunk$set(echo = TRUE, message=FALSE, warning=FALSE,
                      comment="", digits = 3, tidy = FALSE, prompt = FALSE, fig.align = 'center')
```


```{=html}
<style>
div.blue { background-color:#e6f0ff; border-radius: 5px; padding: 10px;}
</style>
```


# 한글 문서 {#latex-kor-structure}

`TeXstudio` 상단 메뉴 `옵션(O)` &rarr; `Root Directory` 에서 `korean.tex` 파일이 위치하는 곳을 지정해야 된다. 그리고 나서, `lipsum.pdf` 영문 파일은 참고문헌 서지관리를 위해 BibTeX 파일로 [biblatex-examples.bib](http://ctan.cs.uu.nl/macros/latex/contrib/biblatex/doc/examples/biblatex-examples.bib)을 사용하기 때문에 다음과 같은 단순한 구조를 갖게 된다.
한글 `lipsum` 생성기 [Generator for randomized typographic filler text](https://generator.lorem-ipsum.info/)에서 한글 문자를 생성한 후 `sections/` 디렉토리 아래  `01_intro.tex`, `02_proof.tex` 파일에 각각 저장시켜 두고 나중에 `import` 해서 불러와서 사용한다.

```{r english-latex, eval = FALSE}
latex/
|-- lipsum.tex
|-- biblatex-examples.bib
|-- secions/
    |-- 01_intro.tex
    |-- 02_proof.tex
```

## $\LaTeX$ 파일 구성 {#latex-format}

`lipsum.tex` 파일은 다음과 같이 문서 양식을 지정한 후에 `lipsum` 팩키지를 통해 아무 의미없는 문단을 생성시켜 작성된 문서의 대략의 형태를 파악할 수 있게 한다. 
참고문헌 서지관리를 위해 `bibtex`을 핵심 엔진으로 사용하고 `\addbibresource`를 사용해서 BibTeX 파일을 `biblatex-examples.bib`을 지정한다. `\maketitle` 명령어를 통해 문서 제목과 저자를 작성하고 `\abstract`, `\section`을 통해 문서의 주요 내용을 작성한다. 그리고 나서 `\autocite`를 통해 참고문헌 관리를 자동화한다.

```{r latex-english-structure, eval = FALSE}
\documentclass{article}
\usepackage{kotex}              <---- 한글 필수 팩키지
\usepackage{import}             <---- 파일 가져오기
\usepackage{lipsum}             <---- 아무 의미없는 문단 자동생성

% References                    <---- 참고문헌 
\usepackage{babel}
\usepackage{csquotes}
\usepackage[style=authoryear, backend=bibtex]{biblatex}
\addbibresource{biblatex-examples.bib}

\begin{document}
	% Title and Author          <---- 문서 제목과 저자
	\title{한글 \LaTeX}
	\author{이광춘}
	\maketitle
	
	% Main Contents             <---- 초록을 비롯한 본문
	\abstract{}
      {\fontfamily{lmtt}\selectfont  <---- Latin Modern Sans Typewriter 글꼴
          \lipsum[1]  
      }
	\section{들어가며}
			\import{sections/}{01_intro.tex}
	\section{main findings}
		\lipsum[1-2]
	\section{주장 증명방법}
			\import{sections/}{02_proof.tex}
	% References               <---- 참고문헌 테스트 
	\section{references}
		Lorem \autocite{sigfridsson}
		ipsum \autocite{worman}
		dolor \autocite{nussbaum}
		sit \autocite{sigfridsson}
		amet \autocite{geer}	
	\printbibliography
\end{document}
```

---

``` {r embed-latex-pdf, out.height = "460px", out.width='800px', echo=TRUE} 
knitr::include_graphics("lipsum/korean/korean.pdf")
```


# 한글 글꼴 {#latex-fonts-setting}

한글 글꼴을 적용하고자 하는 경우 `\setmainhangulfont`,  `\setsanshangulfont`, `\setmonohangulfont`를 지정하여 표현한다. `\hangulfontspec{맑은 고딕}`을 지정하면 특정 글꼴을 선별하여 지정할 수 있다.

```{r hangul-fonts, eval = FALSE}
\documentclass{article}
\usepackage{kotex}
\usepackage{import}
\usepackage{lipsum}  

% Fonts
\usepackage[T1]{fontenc}
\usepackage[utf8]{inputenc}
%% 영문 폰트
%\setmainfont{TeX Gyre Termes}
%\setromanfont{Times New Roman}
%\setsansfont{Arial}
%\setmonofont{Courier New}
%\setmainfont{Arial}
%% 한글 폰트
\setmainhangulfont{NanumMyeongjo} % NanumMyeongjo
\setsanshangulfont{맑은 고딕}     % MalgunGothic
\setmonohangulfont{D2Coding}

% References
\usepackage{babel}
\usepackage{csquotes}
\usepackage[style=authoryear, backend=bibtex]{biblatex}
\addbibresource{biblatex-examples.bib}

% 제 X 장 설정
\renewcommand{\thesection}{제 \arabic{section} 절}

\begin{document}
	% Title and Author
	\title{한글 \LaTeX}
	\author{이광춘}
	\maketitle
	
	% Main Contents
	\abstract{}
		{\fontfamily{lmtt}\selectfont
			\lipsum[1]	
		}
	\section{들어가며}
		{\hangulfontspec{맑은 고딕}
			\import{sections/}{01_intro.tex}
		}
	\section{main findings}
		\lipsum[1-2]
	\section{주장 증명방법}
			\import{sections/}{02_proof.tex}
	\section{코드}
		\begin{verbatim}
			코딩 글꼴 한글도 함께 합니다!!!
			Text enclosed inside \texttt{verbatim} environment 
			is printed directly 
			and all \LaTeX{} commands are ignored.
		\end{verbatim}
	% References
	\section{참고 문헌}
			Lorem \autocite{sigfridsson}
			ipsum \autocite{worman}
			dolor \autocite{nussbaum}
			sit \autocite{sigfridsson}
			amet \autocite{geer}	
	\printbibliography
\end{document}
```


---

``` {r embed-hangul-korean-pdf, out.height = "460px", out.width='800px', echo=TRUE} 
knitr::include_graphics("lipsum/korean_font/main.pdf")
```
